【裁判字號】    88,訴,1971
【裁判日期】    890505
【裁判案由】    妨害自由等
【裁判全文】
臺灣板橋地方法院刑事判決                        八十八年度訴字第一九七一號
    公  訴  人  臺灣板橋地方法院檢察署檢察官
    被      告  乙○○
右列被告因妨害自由等案件，經檢察官提起公訴 (八十八年度偵字第二０七九三號）
，本院判決如左：
    主  文
乙○○傷害人之身體，處有期徒刑參月，如易科罰金以佰元折算壹日。
    事  實
一、乙○○因與甲○○同時追求女子林佳玲而情海生波，且甲○○於民國八十八年九
    月五日凌晨三時許搭計程車至台北縣板橋市○○路○段五三一巷五十號乙○○住
    處前探查林佳玲是否在該處，遭乙○○發現後，乙○○遂基於傷害及強制犯意，
    在該處以拳打腳踢之強暴方式，毆打甲○○頭部及身體，致甲○○受有臉部挫傷
    ，乙○○進而強迫甲○○隨其前往附近由其姐夫經營之工廠內談判，甲○○為避
    免繼續受毆，乃隨乙○○步行至台北縣板橋市○○路○段三十一巷八十九弄十六
    號之工廠內，甲○○乃在工廠內撥電話約林佳玲外出談判，適甲○○持有之行動
    電話響起，乙○○為防止甲○○對外求援，遂基於恐嚇及同一強制犯意，脅迫甲
    ○○交出行動電話，並恐嚇稱：「要不然要拿剪刀殺你」，致生危害於甲○○之
    安全，甲○○因而交出行動電話，隨後，乙○○又基於同一恐嚇及傷害犯意，拿
    出預藏之剪刀架在甲○○之胸口，恐嚇稱：「不可逃跑，不然要殺死你」，使甲
    ○○心生畏懼，致生危害於甲○○之安全，復出手毆打甲○○臉部，致甲○○受
    有臉部挫傷之傷害，之後，乙○○因久等不到林佳玲，為遂行談判，又基於同一
    強制犯意，拿剪刀逼迫甲○○隨其步行前往林佳玲住處談判，甲○○趁機要求洗
    臉而由乙○○持剪刀陪同外出找水時，於八十八年九月五日凌晨三時五十九分許
    ，在台北縣板橋市○○路○段五三一巷五十號前為警發覺查獲，並扣得剪刀一把
    。
二、案經被害人甲○○訴由台北縣警察局海山分局報請台灣板橋地方法院檢察署檢察
    官偵查起訴。
    理  由
一、訊據被告乙○○僅坦承傷害犯行，惟矢口否認有恐嚇或妨害行動之犯行，辯稱：
    因甲○○跟蹤伊與林佳玲，伊在住處前發現甲○○，始出手毆打甲○○，伊為談
    判彼此感情糾紛且不欲影響家人作息，遂要求甲○○共同前往附近由伊姐夫經營
    的工廠內談判，甲○○同意一起前往，伊並未逼迫，甲○○在工廠內打電話約林
    佳玲出來談判決定要與誰在一起，後來因甲○○的行動電話響起，伊怕甲○○找
    其他人到場，遂要求甲○○交出行動電話，後來伊在工廠內找到剪刀始放在口袋
    內以備萬一，伊並未拿出剪刀恐嚇甲○○，直至警察到達，伊始把剪刀丟棄云云
    。經查，右揭事實，業經告訴人甲○○於警訊、偵查及本院調查時指訴綦詳，並
    有贓物認領保管單、診斷證明書各一紙在卷可稽，此外有剪刀一把案足資佐證。
    被告所辯無非事後飾卸之詞，不足採信。本件事證明確，被告犯行洵堪認定。
二、核被告乙○○所為，係犯刑法第二百七十七條第一項傷害罪、第三百零四條第一
    項之以強暴脅迫使人行無義務之事罪、第三百零五條之恐嚇罪。公訴意旨認被告
    所為係犯刑法第三百零二第一項私行拘禁罪、第三百零五條恐嚇安全罪、及第二
    百七十七條第一項傷害罪，惟按刑法第三百零二條之妨害自由罪，既係以私行拘
    禁為其非法剝奪人行動自由之例示，則本罪在性質上，其行為自須持續相當之時
    間，始足當之，倘若其目的在使人行無義務之事，僅有瞬間之拘束，則屬同法第
    三百零四條之範圍，不構成上開剝奪行動自由罪，最高法院著有七十五年度台上
    字第六八五七號判例可稽；又刑法第三百零五條之恐嚇罪，係指單純以將來加害
    生命、身體、自由、名譽、財產之事，恐嚇他人致生危害於安全者而言，如對於
    他人之生命、身體等，以現實之強暴脅迫手段加以危害要挾，使人行無義務之事
    或妨害人行使權利，即應構成刑法第三百零四條之強制罪，而非同法第三百零五
    條之恐嚇安全罪，最高法院著有七十二年度台上字第五六一八號判例。本件被告
    乙○○先徒手毆打甲○○，進而強迫甲○○隨其步行前往附近工廠談判，甲○○
    於步行途中，尚非完全喪失行動自由，其應仍可趁機逃逸，況告訴人甲○○於本
    院調查時陳稱其等步行至工廠之時間僅約三分鐘之情，時間並非持續相當久，被
    告所為應僅成立刑法第三百零四條之使人行無義務之事罪，嗣被告乙○○在工廠
    內持剪刀陪同甲○○外出取水時，旋為警查獲，是以甲○○所受行動拘束時間並
    非持續相當久，尚難認已達到刑法第三百零二條第一項之剝奪行動自由罪，而被
    告持剪刀恐嚇告訴人甲○○不准逃跑，亦無非為妨害告訴人甲○○行使權利之脅
    迫行為，被告之行為應僅成立刑法第三百零四條之妨害行使權利罪，檢察官起訴
    法條容有未洽，應依法變更起訴法條。又被告乙○○雖有多次傷害、強制行動、
    恐嚇行為，因係基於同一犯意之多次舉動，侵害同一法益，應為單純一罪，非連
    續犯，公訴人認係連續犯，容有誤會，附此說明。又被告所犯前開強制罪、傷害
    罪、恐嚇罪間，具有方法、結果之牽連關係，為裁判上一罪，應論以較重之傷害
    罪處斷。爰審酌被告係因與告訴人爭風吃醋而毆打告訴人，惡性尚非重大，及被
    告犯罪之動機、目的、手段、所生危害、品行、智識程度、犯罪後態度等一切情
    狀，量處如主文所示之刑。
三、被告犯罪使用之剪刀，被告陳稱係在其姐夫經營之工廠內取得，既非被告所有，
    爰不另為沒收之諭知。
據上論斷，應依刑事訴訟法第二百九十九條第一項前段、第三百條、刑法三百零四條
第一項、第二百七十七條第一項、第三百零五條、第五十五條、第四十一條，罰金罰
鍰提高標準條例第一條前段、第二條，判決如主文。
本案經檢察官靳開聖到庭執行職務。
中      華      民      國    八十九    年      五      月      五      日
                                      臺灣板橋地方法院刑事第二庭
                                          法  官  黃  惠  瑛
右正本證明與原本無異。
如不服本判決，應於判決送達後十日內，向本院提出上訴狀。
                                          書記官  張  志  華
中      華      民      國    八十九    年      五      月九      日
附錄本案論罪科刑法條全文
刑法第三百零四條
以強暴、脅迫使人行無義務之事或妨害人行使權利者，處三年以下有期徒刑、拘役或
三百元以下罰金。
前項之未遂犯罰之。
刑法第二百七十七條
傷害人之身體或健康者，處三年以下有期徒刑，拘役或一千元以下罰金。
犯前項之罪，因而致人於死者，處無期徒或七年以上有期徒刑，致重傷者，處三年以
上、十年以下有期徒刑。
刑法第三百零五條
以加害生命、身體、自由、名譽、財產之事恐嚇他人，致生危害於安全者，處二年以
下有期徒刑、拘役或三百元以下罰金。


司法院資訊處製作；財團法人民間司法改革基金會備份。
